【裁判字號】    89,上易,1199
【裁判日期】    890927
【裁判案由】    詐欺
【裁判全文】
臺灣高等法院高雄分院刑事判決                  八十九年度上易字第一一九九號
    上  訴  人  臺灣高雄地方法院檢察署檢察官
    被      告  甲○○
                乙○○
右上訴人因被告詐欺案件，不服臺灣屏東地方法院八十九年度易字第一七一號中華民
國八十九年五月三十一日第一審判決（起訴案號：臺灣屏東地方法院檢察署八十八年
度偵字第六四二九號），提起上訴，本院判決如左：
    主  文
原判決撤銷。
甲○○、乙○○共同連續意圖為自己不法之所有，以詐術使人將本人之物交付，甲○○處拘役伍拾日，乙○○處拘役參拾日。乙○○緩刑貳年。
    事  實
甲○○、乙○○係夫妻關係，明知已無清償之能力，且未實際有何投資計畫，於臺南
地區並無不動產可供擔保，竟共同意圖為自已不法之所有，並基於概括犯意，仍於民
國八十七年二月間，利用友人陳月嬌可介紹借款之機會，佯稱可提供臺南不動產供丙○○設定抵押，陳月嬌不知情而轉知丙○○，致丙○○陷於錯誤，而迄同年七月間止
，連續在屏東市，同意貸予借款，前後四次，計共新臺幣（下同）四十五萬元。而甲○○夫婦取得前開款項後，即拒不清償丙○○始知受騙。案經丙○○訴請台灣高雄地
方法院檢察署檢察官偵查起訴。
    理  由
一、訊據被告甲○○、乙○○堅詞否認有何詐欺之犯行，均辯稱：其等透過陳月嬌向
    原告共借貸二十八萬元（第一次借十五萬、第二次借五萬、第三次借八萬），拿
    錢之前都有事先扣除一月十分的利息，被告二人開始均有繳付利息，陸續償還近
    十萬元的利息，最後已無力清償，並未說有不動產可供設定抵押權，被告二人實
    無詐欺故意云云。惟查，右揭事實已據告訴人丙○○指訴甚詳，並據提出本票四
    張、借據（此借據固據被告乙○○有簽發，但業據內政部刑事警察局鑑定其上簽
    名與前開卷附之本票簽名相符，而被告乙○○則坦認本票確伊所簽發，是該借據
    亦屬被告乙○○所簽發無訛）一張附卷，而告訴人借款與被告二人之前，曾向陳
    月嬌主動探詢被告二人有無不動產可供抵押，伊即轉詢被告等，甲○○答以其等
    在台南有不動產，伊即轉告丙○○等情，亦據證人即介紹被告向告訴人借貸之陳
    月嬌於原審證述屬實（卷三十九頁反面），陳月嬌於原審中亦同意旨之證陳，固
    然本件告訴人借錢之前並未嚴格要求非得設定抵押擔保在先方允借款，但其既已
    主動詢及，即表告訴人主觀上對被告是否具資力，猶心存重視，固然依其告訴狀
    所載「被告等以做生意失敗，意圖再起，唯缺乏部分資金」似事前已然知被告等
    之經濟困境，但「生意失敗」之認知，並不代表就被告等有無還款資力，亦可不
    顧而逕行借助，否則告訴人即不會事前猶詢及有無不動產資力一節，是若其知情
    被告所稱「有不動產」一節屬虛詞，其是否猶會允予貸款已非無疑，是被告縱若
    先知情被告經濟有難，而未堅持需先設定擔保即允款，並不意謂其後之借款非出
    於錯估，而被告果若確無價值之不動產，於借款前遭受質問，理應積極坦認以供
    對方有所憑參，然其竟消極隱瞞無資力事實，猶積極告知其有不動產，即與施詐
    行為相當。又本件被告借款後之用途係「本來是要做生意用的，但後來沒有做生
    意，吃、喝、玩及我太太流產花在醫藥費花掉了」等語（本院卷第二十五頁參照
    ），足見被告實際將借得資金流向未依原借款意旨而為使用，顯與告訴人當初既
    已知情被告生意失敗仍允借款之主觀「意圖再起」之認知期待有所違逆，參以被
    告之資力借款當時已是極度惡化，其既未實際投資生意以「意圖再起」，竟將取
    得之資金使用於無以生財回復資力之用途上，即難認被告等借款之初無不法所有
    意圖。至被告所辯借貸後已先後付予原告近十萬元之利息一節，除據告訴人坦認
    「八十七年間有匯入一萬多元利息」外，其餘付利息之事實既據告訴人否認，亦
    未見被告等舉證以實其說，自難認被告等所辯為可採。本件借款金額非達難以返
    還之巨額程度，被告等迄今已逾二年有餘，猶無力清償，亦足見其借款之初返還
    資力之不足可見一般，綜上所述，被告二人上開所辯未有詐欺顯屬飾卸之詞，毫
    無可採。又本件被告借款金額係四十五萬元，業據告訴人迭為指訴在卷，並有上
    開本票四紙及借據可按，公訴人認僅三十五萬元尚屬有誤，爰予更為認定之。本
    件事證已明，被告等犯行均堪認定。
二、核被告甲○○、乙○○二人所為係犯刑法第三百三十九條第一項前段詐欺取財罪
    。被告甲○○、乙○○二人就上開犯行，有共同犯意聯絡與行為分擔，應成立共
    同正犯。被告等所詐取之四十五萬元，係不同時間分四次借款，被告所為數行為
    ，時間緊接，所犯罪名相同，顯係出於概括之犯意為之，為連續犯，爰依刑法第
    五十六條之規定以一罪論，公訴人未認定連續犯尚有未合。被告甲○○、乙○○
    二人犯罪事證甚明，原審法院未予詳查，遽爾為無罪諭知，自有未合，自應由本
    院撤銷原判決，另為適法之判決。審酌被告二人均無前科，素行尚稱良好，本件
    詐取之財物價值尚非異常巨額，所生被害人損失有限，詐財過程被告甲○○係居
    主導及其他一切情狀，分別量處如主文第二項所示之刑。查被告乙○○未曾受有
    期徒刑以上刑之宣告，有卷內前科表可查，本件犯罪係居於非主導地位，其目前
    有孕在身，經此偵序教訓，應知警惕諒無再犯之虞，本院認所宣告之刑，以暫不
    執行為適當，併諭知緩刑二年，以勵自新。
據上論斷，應依刑事訴訟法第三百六十九條第一項前段、第三百六十四條，刑法第廿
八條、第五十六條、第三百三十九條第一項前段、第七十四條第一款，罰金罰鍰提高
標準條例第一條前段，判決如主文。
本案經檢察官林炎昇到庭執行職務。
中    華    民    國     八十九     年       九       月     二十七     日
                              臺灣高等法院高雄分院刑事第八庭
                                  審判長法官  郭雅美
                                        法官  張盛喜
                                        法官  洪兆隆
右正本證明與原本無異。
不得上訴。
                                      書記官  葉淑華
中    華    民    國     八十九     年       九       月    二十九      日
                                                                        Ｋ


司法院資訊處製作；財團法人民間司法改革基金會備份。
